【裁判字號】    94,交訴,19
【裁判日期】    950125
【裁判案由】    過失傷害等
【裁判全文】
臺灣苗栗地方法院刑事判決              94年度交訴字第19號
公  訴  人  臺灣苗栗地方法院檢察署檢察官
被      告  丙○○
            甲○○
                    號
上  1   人
選任辯護人  陳淑芬律師
上列被告等因過失傷害等案件，經檢察官提起公訴（93年度偵字
第2978號），本院合議庭裁定由受命法官獨任進行簡式審判程序
，判決如下：
    主  文
丙○○因過失傷害人致重傷，處有期徒刑捌月。又駕駛動力交通
工具肇事，致人受傷而逃逸，處有期徒刑壹年貳月。應執行有期
徒刑壹年捌月。
甲○○共同湮滅關係他人刑事被告案件之證據，處有期徒刑參月
。又證人，於檢察官偵查時，於案情有重要關係之事項，供前具
結，而為虛偽陳述，處有期徒刑參月。應執行有期徒刑肆月。
    犯罪事實及理由
一、犯罪事實：
（一）丙○○部分：
      丙○○為苗栗縣警察局大湖分局大湖派出所警員於民國93
      年7 月10日傍晚6 時許，執勤完畢後騎車號JT3-188 號警
      用機車，沿苗栗縣大湖鄉大湖二橋南端東西向小路由西往
      東欲左轉改往北行駛時，本應注意行經閃光紅燈號誌路口
      ，車輛應減速接近，先停止於交岔路口前，讓幹道車優先
      通行後認為安全時，方得續行；且應注意車前狀況並隨時
      採取必要之安全措施，並應注意轉彎車應讓直行車先行。
      而當時天晴、路面乾燥、無缺陷無障礙物，並無不能注意
      之情況，丙○○於同日晚上7 時09分許，行經上開丁字型
      交岔路口欲左轉往北行駛時，適羅武雄騎車號IKG-95 5號
      機車沿南北向道路由南往北行駛，行經閃光黃燈號誌路口
      亦未注意車前狀況，丙○○疏未注意上開規定，貿然駛入
      交岔路口，致其機車車頭撞及羅武雄所騎之機車左側車身
      ，致羅武雄人車倒地，受有嚴重頭部挫傷、右側硬腦膜下
      出血併腦水腫及重度昏迷，經送醫施以頭部外傷開顱術及
      顱骨整形術，仍須置入氣切管幫助呼吸並置入鼻胃管餵食
      ，無法言語及咀嚼、四肢攣縮，永久完全喪失機能，且因
      中樞神經系統受嚴重障礙，終身不能從事工作，需他人長
      期照護日常生活所需，而受有重傷害。而丙○○車禍後於
      現場短暫倒地清醒後，已知與人發生車禍並可預見對方已
      受傷，竟為逃避刑責未加查看或委託他人報警或救護，旋
      騎機車逃逸至不知情之友人陳貴凌住處，委請陳貴凌將其
      送往同縣苗栗市協和醫院就醫。嗣為羅武雄之親戚劉榜文
      於車禍現場發現丙○○所騎之警用機車擋風板碎片後報警
      循線查悉係丙○○肇事。
（二）甲○○部分：
  １、甲○○與林燕阜（業經檢察官另為緩起訴處分）於93年7
      月10日晚上7 時09分許，共乘林燕阜所有之紅色自小客車
      ，行經苗栗大湖鄉大湖二橋附近，發現有車禍，甲○○下
      車查看，發現友人丙○○與羅武雄發生擦撞均受傷倒地，
      丙○○見甲○○抵達，即自行逃離現場，甲○○乃在現場
      報案、救護羅武雄。同日稍晚甲○○與丙○○聯繫後，丙
      ○○要求甲○○將其所騎用之警用機車載運到同鄉小南勢
      附近，假造車禍故佈疑陣以避免其肇事逃逸情事被發現，
      甲○○竟予應允，與林燕阜共同基於偽造關係他人刑事被
      告案件證據之犯意聯絡，先返回住處駕駛車號LO-8846 號
      自小貨車，前往陳貴凌住處外，與林燕阜合力將丙○○停
      放於該處之上開肇事機車搬至前開自小貨車上，再將之運
      往同鄉大南勢茄冬樹上方100 公尺處電線桿附近，與林燕
      阜合力將上開機車抬下，佈置丙○○騎乘機車自行撞到電
      線桿狀，而偽造關係丙○○上開肇事逃逸刑事案件之不在
      場證據。
  ２、又甲○○明知丙○○於上開車禍發生後，係在有意識之情
      形下自行騎機車逃逸，而丙○○之機車係由其與林燕阜合
      力運往同鄉上開大南勢附近佈置第二現場，且其於93年7
      月24月及同月26日警詢中所述關於丙○○離開現場及騎所
      騎用之機車被搬離現場之經過係屬虛偽不實，詎於同年10
      月11日下午2 時20分，臺灣苗栗地方法院檢察署檢察官在
      苗栗縣警察局大湖分局就丙○○上開肇事逃逸案件偵查，
      以其為證人而當庭告知得依法拒絕證言後，未拒絕證言，
      而於供前具結，對檢察官訊問其警詢筆錄是否實在時，證
      稱：「我於7 月24日、7 月26日之警詢筆錄所述是實在的
      ．．」；對檢察官訊問其案發情形時，證稱：「．．我看
      到丙○○，當時還有另外一個人躺在第一輛機車旁邊。我
      去拍丙○○的背，問他發生何事，他沒有回答我，而且他
      的臉在流血，．．我就跑回我的車上開我的小貨車到現場
      ，我拉他的肩膀，把他扶上車，當時他的腳還可以動，本
      來我想將他送醫院，．．且他是警察，．，我把丙○○載
      去法寶寺後，我又回去現場把丙○○的摩托車騎到法寶寺
      ，後來我又回到現場等救護車，．．，我就把丙○○載到
      陳貴凌家，然後我又回去載丙○○的摩托車，我是一個人
      去的，到法寶寺那裡，我利用現場的地形將丙○○的摩托
      車拉上車，．．」等語，對於丙○○是否有肇事逃逸、林
      燕阜共同偽造證據等之於案情有重要關係事項，為虛偽之
      陳述。經檢察官前往法寶寺後方履勘並再予訊問後，認為
      甲○○所述甚為可疑，而甲○○亦驚覺無法繼續掩飾上情
      ，在檢察官認有未查獲之共犯尚未到案、有事實足認甲○
      ○有串證之虞而予以當庭逮捕並向本院聲請禁見之際，欲
      將案情全盤供出，而在檢察官訊問時即於他人刑事被告案
      件及所虛偽陳述案件裁判確定前自白上情，因而查獲全案
      。
二、證據名稱：
（一）被告丙○○及甲○○於偵訊及本院審理時之自白；共犯林
      燕阜於偵訊時之自白。
（二）告訴人乙○○之指訴、證人陳貴凌、劉榜文、邱金財、陳
      俊生於偵查中之證述。
（三）臺灣省竹苗區車輛行車事故鑑定委員會94年11月4 日函附
      鑑定意見書1 份（本院卷第96-101頁）。
（四）道路交通事故現場圖及調查報告表（偵查卷一第26-28 頁
      ）、苗栗縣警察局大湖分局大湖派出所疑似道路交通事故
      肇事逃逸追查表（偵查卷一第31頁）、東信電訊通聯調閱
      查詢單（含丙○○及陳貴凌，偵查卷一第88-91 、98-108
      頁）、履勘現場筆錄（偵查卷一第130 頁）、被告甲○○
      於93年10月11日下午於大湖分局之偵訊筆錄暨證人結文（
      、偵查卷一第131-135 頁、第138 頁）、協和醫院93年10
      月21日函附丙○○就醫紀錄相關資料（偵查卷二第12-49
      頁）、被害人羅武雄在大順醫院之病歷資料（本院卷第75
      -84 頁）、警員朱榮彰、陳文田之報告（偵查卷二第89-9
      0 頁）、苗栗縣警察局大湖分局函附肇事地點雙方行車方
      向及道路號誌燈位置照片各1 份、受理各類案件紀錄表（
      偵查卷二第88頁、本院卷第62頁）、當事人酒精測定紀錄
      表暨所附協和醫院藥物、毒物檢驗報告各2 份（偵查卷一
      第29、30頁）、被害人羅武雄之診斷證明書3 份（偵查卷
      一第25、127 頁、偵查卷二第96頁）及照片69幀（偵查卷
      一第36-68頁、偵查卷二第50-52頁）。
三、論罪科刑部分：
（一）被告丙○○部分
   1、核其所為，係犯刑法第185 條之4 肇事逃逸罪、第284 條
      第1 項後段過失傷害致人重傷罪。被告所犯上開2 罪，犯
      意各別、行為互異，應予分論併罰。至被告丙○○要求被
      告甲○○將所騎機車搬離現場乙節，係湮滅關係自己刑事
      被告案件之證據，核與刑法第165 條規定之構成要件未合
      ，併此敘明。
   2、爰審酌被告丙○○身為警察人員，以維護地方治安為職責
      ，較一般民眾有更高之守法意識，竟不知以身作則，遵守
      法律規定，違反交通規則，發生車禍肇事致人受傷後，復
      未採取救護或其他必要措施，並向警察機關報告，反擅自
      逃逸現場，漠視法律，嚴重危害執法人員形象，犯後又未
      立即坦承犯行，詎又要求被告甲○○湮滅證據以利脫免罪
      責，惡性重大，其犯罪動機、目的、手段，及其品性、生
      活狀況、智識程度、所生危害，雙方過失程度、被害人羅
      武雄受傷程度嚴重，已成植物人，無法自理生活，被告亦
      受有傷害且自事故發生迄今尚未與告訴人達成和解、賠償
      告訴人所受損害、本件車禍發生被害人羅武雄亦有過失及
      犯後尚知坦承犯行等一切情狀，量處如主文所示之刑，並
      定應執行之刑。
（二）被告甲○○部分
   1、核其所為，係犯刑法第168 條偽證罪、第165 條湮滅刑事
      證據罪，被告甲○○就所犯上開湮滅刑事證據罪，與共犯
      林燕阜彼此間，有犯意聯絡與行為分擔，應論以共同正犯
      。被告所犯上開2 罪間，犯意各別、行為互異，應予分論
      併罰。又被告甲○○於他人刑事被告案件及所虛偽陳述之
      案件裁判確定前自白犯罪，應依刑法第166 條、第172 條
      規定減輕其刑。
   2、爰審酌被告甲○○明知被告丙○○身為警察，不知勸其遵
      守法紀，反因朋友情誼而掩飾被告丙○○之犯罪事證，並
      故為不實之證詞，有陷裁判於危險，將影響國家司法裁判
      之公正性，事後未立即供出實情，復刻意引導檢察官前往
      錯誤之第二現場，耗費司法資源，惡性不輕，嗣因無法繼
      續掩飾，始供出上情及其於偵查中尚能即時坦承犯行、犯
      罪動機、目的、手段、所生危害嚴重、犯後態度等一切情
      狀，量處如主文所示之刑，並定應執行之刑。
四、應適用之法條：
（一）刑事訴訟法第273 條之1 第1 項、第299 條第1 項前段、
      第310 條之2、第454條第1項。
（二）刑法第28條、第185 條之4 、第284 條第1 項後段、第16
      5 條、第168 條、第166 條、第172 條、第51條第1 項第
      5 款。
（三）罰金罰鍰提高標準條例第1條前段。
五、本判決係依刑事訴訟法第310 條之2 、第454 條第1 項製作
    ，依法僅記載當事人欄、主文、犯罪事實、證據名稱以及應
    適用之法條。如不服本判決，應於判決送達之日起10日內，
    向本院提起上訴。
本案經檢察官黃彥琿到庭執行職務。
中    華    民    國    95    年    1     月    25    日
                  刑事第三庭  法  官  林卉聆
以上正本證明與原本無異。
如不服本判決，應於判決送達後10日內向本院提出上訴狀（應抄
附繕本）。告訴人或被害人如對於本判決不服者，應具備理由請
求檢察官上訴，其上訴期間之計算係以檢察官收受判決正本之日
期為準。
                              書記官  盧俊良
中    華    民    國    95    年    1     月    25    日
附錄論罪科刑之法條全文：
中華民國刑法第165條
偽造、變造、湮滅或隱匿關係他人刑事被告案件之證據，或使用
偽造、變造之證據者，處2 年以下有期徒刑、拘役或500 元以下
罰金。
中華民國刑法第168條
於執行審判職務之公署審判時或於檢察官偵查時，證人、鑑定人
、通譯於案情有重要關係之事項，供前或供後具結，而為虛偽陳
述者，處7 年以下有期徒刑。
中華民國刑法第185條之4
駕駛動力交通工具肇事，致人死傷而逃逸者，處6 月以上5 年以
下有期徒刑。
中華民國刑法第284條第1項
因過失傷害人者，處6 月以下有期徒刑、拘役或500 元以下罰金
，致重傷者，處1 年以下有期徒刑、拘役或500 元以下罰金。


司法院資訊處製作；財團法人民間司法改革基金會備份。
